【裁判字號】    94,訴,204
【裁判日期】    950120
【裁判案由】    偽造文書等
【裁判全文】
臺灣新竹地方法院刑事判決               94年度訴字第204號
公  訴  人  臺灣新竹地方法院檢察署檢察官
被      告  乙○○
                      號
上列被告因偽造文書案件，經檢察官提起公訴（92年度偵字第
2631號），本院判決如下：
    主  文
乙○○行使偽造私文書，足以生損害於公眾及他人，處有期徒刑
肆月，如易科罰金，以參佰元折算壹日。偽造如附表一所示工資
表上之印文共貳拾貳枚均沒收。
    事  實
一、緣乙○○於民國89年至90年間轉包勝將工程有限公司（下稱
    勝將公司）向華志營造有限公司所承攬位於新竹縣湖口鄉「
    和興鎮」工地3棟建築物模板工程之施工部分，雙方約定材
    料係由勝將公司提供，工程款則係依實際施工之面積，以平
    方公尺計價，每月結算1次，乙○○又將其中2棟建築物之模
    板施工部分轉包他人，而其承包之1棟建築物模板施工部分
    ，則由其自行僱用工人服勞務以完成其與勝將公司間所約定
    之模板施工。乙○○明知其並未僱用甲○○、丙○○、蘇啟
    男、丁○○、戊○○等5人，該5人亦未在「和興鎮」工地模
    板工程服勞務並支領勝將公司之薪水，竟基於行使偽造私文
    書之犯意，於91年年初某日，自不詳姓名年籍之下包工人處
    ，取得該不詳姓名年籍下包工人所購買之甲○○、丙○○、
    蘇啟男、丁○○、戊○○5人之身分證影本及其上蓋有偽造
    之甲○○、丙○○、蘇啟男、丁○○、戊○○印文（詳附表
    一）而偽造成甲○○、丁○○、戊○○已各自90年1月起至
    同年4月止領取勝將公司如附表二編號1、4、5所示薪資及丙○○、蘇啟男各自同年1月起至5月止領取勝將公司如附表二
    編號2、3所示薪資之工資表。再於91年1月初某日，在新竹
    縣湖口鄉「和興鎮」工地，將上開偽造之工資表交予不知情
    之勝將公司實際負責人己○○（勝將公司掛名負責人係己○○之父林進力）而行使，利用己○○交付予不知情之勝將公
    司會計師，該不知情之會計師遂依據上開偽造之工資表及甲○○等5人之身分證影本製作甲○○等5人於90年間向勝將公
    司領取如附表二所示薪資總額之各類所得扣繳暨免扣繳憑單
    後，代勝將公司向財政部台灣省北區國稅局中和稽徵所申報
    勝將公司90年度之營利事業所得稅，致甲○○、丙○○、蘇
    啟男、丁○○、戊○○5人將無故負擔繳納所得稅之義務，
    勝將公司將遭稅務單位追查逃漏營利事業所得稅，足生損害
    於甲○○、丙○○、蘇啟男、丁○○、戊○○、勝將公司及
    稅務單位核課稅捐之正確性。嗣經甲○○接獲其於90年間向
    勝將公司領取薪資之各類所得扣繳暨免扣繳憑單後報警，始
    循線查悉上情。
二、案經甲○○訴由雲林縣警察局台西分局報請台灣雲林地方法
    院檢察署檢察官呈請台灣高等法院檢察署檢察長令移台灣新
    竹地方法院檢察署檢察官偵查起訴。
    理  由
一、訊據被告乙○○雖坦承於上開時地提出甲○○等5人之工資
    表予勝將公司，惟矢口否認有何行使偽造私文書犯行，辯稱
    ：該等工資表及身分證影本係其下包之不詳姓名工人交付後
    再轉交予勝將公司，渠並不認識甲○○等5人云云。惟查：
１、甲○○、丙○○、蘇啟男、丁○○、戊○○5人確實未曾受
    僱於被告或勝將公司在「和興鎮」工地模板工程服勞務，亦
    未填載如附表二所示之工資表之事實，業據被害人甲○○於
    警詢及偵查中暨被害人丙○○、蘇啟男、丁○○、戊○○於
    偵查中陳述甚詳，亦為被告所不否認。
２、甲○○等5人於勝將公司90年度之工資表確係被告經手並親
    自交付勝將公司之實際負責人己○○，己○○再將之交付勝
    將公司會計師據以製作該5人之各類所得扣繳暨免扣繳憑單
    ，亦據證人己○○迭於偵審中證述在卷，並有該5人之90年
    度工資表及各類所得扣繳暨免扣繳憑單附卷可稽，而該5人
    之工資表上確蓋有被告乙○○之印文，亦為被告所自承。
３、證人己○○復於偵審中證述：「91年10月16日找到被告時，
    被告即表明工資表係向人買來」（參台灣雲林地方法院檢察
    署92年度偵字第950號偵查卷第19頁）、「我找他時，他說
    是他下面的工人提供給他，但是有些工人不想申報，就會向
    他人購買證件資料.... 被告是要他轉包出去的下包負責提
    供工資表，他下包去買工資表交給被告」（參本院審理筆錄
    ），雖被告否認曾向證人己○○為上開之陳述，惟其亦自承
    懷疑可能是買來的等語。況被告坦言其曾另行登報僱用師傅
    至上開工地施作，1天工資2000元，工資表則於領錢時即填
    好，身分證影本於領錢時即交付等語。是被告亦明確知悉一
    般工人請領工資應有之正確流程，又參酌卷附甲○○等5人
    之工資表上亦蓋有被告自己之印文，顯然被告在交付甲○○
    等5人之工資表予己○○前，亦須在該等工資表蓋上自己之
    印章以示負責該5人確係其所僱請之工人，則該等工資表若
    確係被告下包工人僱用甲○○等5人所提出，被告大可要求
    其下包工人在工資表上簽名或蓋章以示負責，豈有至今連究
    竟是何人交付該5人之工資表仍無法查悉之理？
４、綜上所述，堪認被告所辯不知情云云，顯係卸之詞，不足採
    信，本件事證明確，被告犯行堪以認定。
二、按工資表上載有工人姓名、工資金額，並蓋有工人之印文，
    乃表示應領金額已經領訖，應屬私文書。被告持他人買得之
    偽造甲○○等5人之工資表交付不知情之勝將公司實際負責
    人己○○，己○○交付予不知情之勝將公司會計師，該不知
    情之會計師遂依據上開偽造之工資表及甲○○等5人之身分
    證影本製作甲○○等5人於90年間向勝將公司領取如附表二
    所示薪資總額之各類所得扣繳暨免扣繳憑單後，代勝將公司
    向財政部台灣省北區國稅局中和稽徵所申報勝將公司90年度
    之營利事業所得稅，足以生損害於甲○○、丙○○、蘇啟男
    、丁○○、戊○○、勝將公司及稅務單位核課稅捐之正確性
    ，核被告所為，係犯刑法第216條、第210條之行使偽造私文
    書罪，被告使不知情之己○○、勝將公司會計師為上開行為
    ，為間接正犯。被告一次同時交付如附表二所示甲○○等5
    人之工資表，係一行使行為同時侵害甲○○等5人之法益，
    為想像競合犯，應從一行使偽造私文書罪處斷。爰審酌被告
    素行尚稱良好，犯罪動機在於逃避以自己名義承擔其乃實際
    僱主之責任，犯後未坦承犯行，被害人之人數暨被害人甲○○坦言尚未受到實際損害不對被告求償暨認公訴人求處有期
    徒刑6月尚嫌過重等一切情狀，量處如主文所示之刑，並諭
    知易科罰金之折算標準。
三、如附表一所示之印文共計22枚乃甲○○等5人遭他人所偽造
    之印文，雖非被告親自或授意他人偽造，但仍應依刑法第
    219 條宣告沒收。
四、公訴意旨另以：（１）被告於上開時地尚偽刻甲○○等5人
    之印章蓋於工資表並於工資表上登載甲○○等5人向勝將公
    司請領如附表二所示之薪資，因認被告此部分尚涉有偽刻印
    章、偽造私文書之犯行。（２）被告被告明知甲○○等5人
    未在上開工地工作，卻提出該5人之工資表向勝將公司請領
    該5人如附表二所示之薪資，因認被告另涉有詐欺罪嫌云云
    。惟查（１）如附表二所示甲○○等5人之工資表係被告下
    包工人買進後交付被告提出予勝將公司之事實，業據證人己○○於審理時證述在卷，已如前述，且工頭為逃避自己亦係
    僱主之責、以買進他人工資表交付營造公司報稅之方式，乃
    國內營建業常見之陋習，本件公訴人並未舉證證明被告確有
    偽刻甲○○等5人印章暨於工資表上登載甲○○等5人向勝將
    公司請領如附表二所示薪資之犯行，徒以如附表二所示之甲○○等5人工資表上有如附表一所示之偽造印文及甲○○等5
    人領取如附表二所示薪資之記載即逕行認定被告偽刻甲○○
    等5人之印章暨偽造該等工資表，尚屬無據，惟公訴人認此
    部分係前揭前判決有罪之行使偽造私文書罪之階段行為，爰
    不另為無罪之諭知。（２）被告係以承攬方式向勝將公司承
    包「和興鎮」工地3 棟建築物模板工程之施工部分，雙方約
    定材料係由勝將公司提供，工程款則係依實際施工之面積，
    以平方公尺計價，實作實算，每月結算1次，工資表係於勝
    將公司報稅前才由被告提供等情，業據證人己○○於審理時
    證述在卷，茲被告既係依實際施工之面積，以平方公尺計價
    ，實作實算，且每月依實作面積結算1次工程款，而非以工
    人之人數申報工程款，則被告縱未提出甲○○等5人之工資
    表，勝將公司仍須依其與被告間之承攬關係按被告施工面積
    給付工程款，難認被告於勝將公司報稅前交付甲○○等5人
    之工資表有何使勝將公司陷於錯誤而付款之情形，即與刑法
    詐欺罪之構成要件有間，本應諭知無罪之判決，惟公訴人認
    此與前揭判決有罪之部分有牽連犯之裁判上一罪關係，爰不
    另為無罪之諭知，附此敘明。
據上論斷，應依刑事訴訟法第299條第1項前段，刑法第216條、
第210條、第55條、第41條第1項、第219條，罰金罰鍰提高標準
條例第2條，判決如主文。
本案經檢察官許恭仁到庭執行職務。
中    華    民    國    95    年    1     月    20    日
                  刑事第一庭    法    官  賴淑敏
                                法    官  黃美文
                                法    官  李毓華
以上正本證明與原本無異。
如不服本判決，應於判決送達後10日內向本院提出上訴狀 (應附
繕本 )，上訴於臺灣高等法院。
中    華    民    國    95    年    1     月    20    日
                                書 記 官  張倩影
附錄法條：
中華民國刑法第210條(偽造變造私文書罪)
偽造、變造私文書，足以生損害於公眾或他人者，處5年以下有
期徒刑。
中華民國刑法第216條 (行使偽造變造或登載不實之文書罪)
行使第210條至第215條之文書者，依偽造、變造文書或登載不實
事項或使登載不實事項之規定處斷。
附表一：
１、勝將工程有限公司90年度甲○○工資表上偽造之甲○○印文
    4枚。
２、勝將工程有限公司90年度丙○○工資表上偽造之丙○○印文
    5枚。
３、勝將工程有限公司90年度蘇啟男工資表上偽造之蘇啟男印文
    5枚。
４、勝將工程有限公司90年度丁○○工資表上偽造之丁○○印文
    4枚。
５、勝將工程有限公司90年度戊○○工資表上偽造之戊○○印文
    4枚。
附表二：
１、甲○○部分：（薪資總額新台幣【下同】116000元）
    90年1月工資金額：16000元、19000元
    90年2月工資金額：26000元
    90年3月工資金額：28000元
    90年4月工資金額：27000元
２、丙○○部分：（薪資總額新台幣【下同】126000元）
    90年1月工資金額：20000元、19000元
    90年2月工資金額：26000元
    90年3月工資金額：24000元
    90年4月工資金額：25000元
    90年5月工資金額：12000元
３、蘇啟男部分：（薪資總額新台幣【下同】134000元）
    90年1月工資金額：16000元、19000元
    90年2月工資金額：23000元
    90年3月工資金額：28000元
    90年4月工資金額：25000元
    90年5月工資金額：23000元
4 、丁○○部分：（薪資總額新台幣【下同】117000元）
    90年1月工資金額：19000元、19000元
    90年2月工資金額：18500元
    90年3月工資金額：31500元
    90年4月工資金額：29000元
５、戊○○部分：（薪資總額新台幣【下同】118000元）
    90年1月工資金額：18000元、19000元
    90年2月工資金額：23000元
    90年3月工資金額：32000元
    90年4月工資金額：26000元


司法院資訊處製作；財團法人民間司法改革基金會備份。
